臺灣高等法院刑事判決　　　　　　　　 93年度上訴字第421號
上 　訴 　人　臺灣桃園地方法院檢察署檢察官
上 　訴 　人
即 　被 　告　庚○○
義 務辯護 人　蔡調彰律師
上 　訴 　人
即　 被　 告　丁○○
上　 訴 　人
即 　被 　告　丙○○
上 　訴 　人
即　 被 　告　己○○
上　 訴 　人
即　 被 　告　乙○○
上列四人共同
選 任辯護 人　黃欣欣律師
　　　　　　　林　凱律師
被　　　　告　戊○○
選 任辯護 人　林姿瑛律師
上列上訴人因被告殺人案件，不服臺灣桃園地方法院91年度重訴
字第47號，中華民國92年11月20日第一審判決（起訴案號：臺灣
桃園地方法院檢察署91年度偵字第9630、10294、10295號），提
起上訴，本院判決如下：
    主  文
原判決關於庚○○、丁○○、丙○○、己○○、乙○○部分撤銷
。
庚○○、丁○○、丙○○、己○○、乙○○共同傷害人之身體，
因而致人於死，庚○○處有期徒刑拾年陸月；丁○○處有期徒刑
柒年；丙○○處有期徒刑伍年；己○○、乙○○各處有期徒刑肆
年。
戊○○部分之上訴駁回。
    事  實
一、丁○○、己○○（綽號阿添）於民國九十一年五月二十七日
    下午六時三十分許，與王國助、簡錦傑、林順貴等人，一同
    至桃園縣龍潭鄉中山村黃泥塘五六之一九號之「龍潭花園Ｋ
    ＴＶ」Ａ０６包廂內飲酒唱歌，同日晚上十時許，受男友林
    順貴邀請之吳怡慧，以及受丁○○邀請之乙○○帶同丙○○
    陸續抵達，丙○○再電邀庚○○（綽號木魚）前來一同飲酒
    作樂。席間，丙○○因遭王國助酒醉隨性丟擲酒杯不慎擊中
    ，已有不滿，庚○○嗣因復遭王國助所丟擲之酒杯擊中，而
    起意傷人，憤而走出Ａ０６包廂，丁○○、己○○、丙○○
    、乙○○見狀亦均隨後離開，在包廂外丙○○亦因遭王國助
    酒杯擊中一事而萌生傷害王國助之犯意，丁○○、己○○、
    乙○○則均係為幫庚○○出氣，遂均生與庚○○、丙○○共
    同教訓王國助之意，庚○○並以電話通知友人前來幫忙教訓
    王國助。迄於翌（二十八）日凌晨一時許，庚○○、丁○○
    、己○○、丙○○、乙○○夥同另一姓名、年籍均不詳，接
    獲庚○○電話前來，頭戴白色棒球帽之成年男子，基於共同
    傷害王國助之犯意聯絡，以及得知庚○○在上開「龍潭花園
    ＫＴＶ」內與人發生不快前往該處關心瞭解狀況，與其等無
    共同傷害王國助犯意聯絡之戊○○，一同前往Ａ０６包廂找
    王國助，因王國助業已結帳離開，其等即逐個包廂找尋，始
    在Ａ１６包廂內，找到王國助與吳怡慧等人，乃由丁○○入
    內藉故將王國助帶往上開「龍潭花園ＫＴＶ」停車場後，庚○○隨即趁丁○○搭住王國助肩膀，質問王國助何以看不起
    他時，先行拾起地上之小水泥磚塊（長約十公分、寬約五公
    分、高約五公分，重四二五公克），敲擊王國助頭部後方（
    頭部僅受有鈍挫傷，無顱骨骨折、無硬腦膜上下腔出血、無
    腦內出血，非致命傷），使王國助因此倒地。庚○○、丁○○、己○○、丙○○、乙○○及該名頭戴白色棒球帽之成年
    值青壯年、身強體健之力，如使力踢踹或以重物砸擊王國助
    身體前胸腹部等處，將有可能造成王國助因內臟出血發生死
    亡之結果，在客觀上顯可預見之情況下，竟仍一擁而上，共
    同以腳隨意踢踹王國助之頭部及上半身胸腹部各處，其間，
    自Ａ１６包廂內跟隨王國助後方至停車場之吳怡慧見狀，雖
    曾上前勸阻，庚○○、丁○○、己○○、丙○○、乙○○及
    該名頭戴白色之成年男子均仍不為所動，該名頭戴白色棒球
    帽之成年男子更將吳怡慧推倒在地，繼續以腳踢踹王國助，
    庚○○並隨手搬起一旁之水泥磚塊（長約二十五公分、寬約
    二十公分、高約三十公分，重達十九公斤）砸向王國助。王
    國助受渠等多人圍毆，致受有頭部右頰部至右耳前有鈍挫傷
    十乘七公分、左額部鈍挫傷合併擦傷十二乘七公分及已縫合
    撕裂傷六公分、頭皮撕裂傷三處右後頂部四乘二公分、枕部
    三乘一公分及二乘一公分、頭皮枕部、左額及顳部皮下出血
    、右側胸乳頭下肋部不規則擦傷０‧三乘０‧三公分、三‧
    五乘０‧四公分、一‧五乘０‧四公分各一處、右肋間肌肉
    出血及第四、七、八右肋骨骨折、肝右後葉嚴重裂傷、右腎
    被膜下出血、右腎上腺出血、右肘後部擦傷一乘一公分、右
    三角肌部擦傷一乘一公分、０‧五乘０‧五公分及０‧五乘
    ０‧五公分各一處等傷害，而倒地不起，至此，庚○○等人
    方罷手，並邀同始終站在一旁約十餘公尺遠處觀看之戊○○
    逃離現場。後王國助雖經人送往桃園龍潭敏盛醫院急救後，
    仍於同日凌晨四時二十分許，因身體多處鈍挫傷導致出血性
    休克，傷重不治死亡。事發後，警方自吳怡慧及簡錦潔處，
    查知丁○○即係於上開時、地共同圍毆王國助者之一，至己○○、丙○○、乙○○則於其等犯罪未被發覺前，於案發當
    日晚上十一時許，與丁○○一同在丙○○之父沈志成陪同下
    ，前往桃園縣警察局平鎮分局刑事組自首而接受裁判，並循
    線查獲庚○○到案。
二、案經桃園縣警察局平鎮分局報請臺灣桃園地方法院檢察署檢
    察官相驗後偵查起訴。
    理  由
壹、撤銷改判部分：
一、認定犯罪事實所憑證據和理由：
(一)訊據被告庚○○、丁○○、己○○、丙○○、乙○○均坦承
    有於上開時、地共同圍毆被害人王國助之事實。然被告庚○○則否認涉有上開傷害致死犯行，辯稱：伊僅有徒手毆打被
    害人，並未持磚塊砸擊被害人，沒有致被害人死亡的意思，
    雙方都是好朋友，丟酒杯的事與伊無關，伊亦未看到何人持
    磚塊砸擊被害人云云。被告丁○○、己○○、丙○○、乙○○則均坦承渠等有於被害人倒地時，分別出腳踢踹被害人，
    並均陳稱：被害人係遭被告庚○○持扣案之小磚塊擊中頭部
    後方因此倒地後，復遭被告庚○○及姓名年籍均不詳頭戴白
    色棒球帽之成年男子，持扣案之大磚塊砸擊；渠等原只是要
    教訓被害人，沒有致被害人死亡的意思，原審就渠四人量刑
    過重等語。
(二)經查：被告丁○○於警訊時已供稱：係被害人不慎以杯子砸
    到被告庚○○、丙○○，引發二人不快，被告庚○○、丙○○因而暗示要修理教訓被害人等語（九十一年度偵字第九六
    三０號卷第七頁）；被告己○○於警訊時供稱：係被告庚○○遭被害人丟擲酒杯擊中，聯絡友人前來修理被害人，事前
    被告丙○○亦曾提及其遭被害人持酒杯砸中，欲教訓被害人
    一事等語（同上偵卷第一六頁、第八六頁；原審卷第五五頁
    ），被告丁○○、己○○、乙○○則均係得知被告庚○○、
    丙○○有意教訓被害人後，為幫被告庚○○出氣，遂萌與被
    告庚○○、丙○○共同教訓被害人之意，迄於九十一年五月
    二十八日凌晨一時許，接獲被告庚○○電話，頭戴白色棒球
    帽之成年男子抵達上開「龍潭花園ＫＴＶ」後，被告庚○○
    、丁○○、丙○○、己○○、乙○○與該名頭戴白色棒球帽
    之成年男子，即基於共同傷害被害人之犯意聯絡，圍毆被害
    人，其間，被告庚○○確有持扣案之小水泥磚塊，下手敲擊
    被害人頭部後方，使被害人因此倒地，並於被害人倒地後，
    再以扣案之大水泥磚塊砸向被害人身體等情，亦據被告丁○○、己○○、丙○○、乙○○於警訊時、偵查中原審或本院
    審理時分別供述在卷，被告己○○、丙○○、乙○○並均坦
    承有於被害人後腦遭擊倒地後，趨前與被告庚○○及該名頭
    戴白色棒球帽之成年男子踢踹被害人等語屬實（同上偵查卷
    第七頁背面、第一七頁、第二五頁背面、第八五頁至第八七
    頁），同案被告戊○○於本院審判期日受交互詰問時，亦明
    確證稱並當場指認在庭其餘被告五人均有參與圍毆，而被告
    庚○○確有持小水泥磚塊敲擊被害人頭部後方，被害人倒地
    後，被告庚○○再雙手以大水泥磚塊砸向被害人身體等語；
    嗣經警據報前往處理時，除見被害人仍倒臥在案發現場外，
    亦確有在現場查獲扣案之大、小水泥磚各一塊等情，復經首
    先抵達案發現場之桃園縣警察局平鎮分局龍潭派出所警員葉
    明文於原審審理時證述無訛（原審卷第三三四頁），並有現
    場照片十張附卷可稽（同上偵卷第六六頁至第七０頁），足
    證被告丁○○、己○○、丙○○、乙○○上開所供屬實可採
    ，被告庚○○辯稱僅有徒手毆打，未持扣案之大、小水泥磚
    塊砸擊被害人頭部及身體云云，顯與事實相違，不足採信。
(三)被告丁○○、己○○、丙○○、乙○○亦均確有於被害人倒
    地時以腳踢踹被害人一節，業據被告丁○○於偵查中坦承在
    卷（同上偵卷第一九九頁背面），亦經被告丙○○於警訊時
    供承：「‧‧‧我與己○○、乙○○、丁○○及綽號『木魚
    』之男子及『木魚』的朋友（詳細姓名、年籍、住居所均不
    清楚）共六人共同圍毆王國助致死。」、「先由綽號『木魚
    』之男子持一塊小磚頭往王國助後腦砸去，王國助不支倒地
    ，我們就上前用腳踹王國助‧‧‧」，被告乙○○於警訊時
    供稱：「我們四人（意謂被告乙○○、己○○、丙○○、丁○○）都有打他（指被害人）等語綦詳（同上偵卷第二五頁
    、第三三頁、第一九九頁背面），核與全程在場旁觀，與其
    等無犯意聯絡之被告戊○○於警訊時、偵查中及原審審理時
    供稱係被告庚○○先持磚塊砸被害人頭部，被告丁○○、己○○、丙○○、乙○○均有再上前以腳踢踹圍毆被害人（同
    上偵卷第三九頁、第二一九頁；原審卷第五六頁），以及在
    場目擊所有案發經過之證人吳怡慧於警訊時及偵查中先後指
    認到案之被告丁○○即係自Ａ１６包廂內將被害人帶至上開
    「龍潭花園ＫＴＶ」停車場內，與到案之被告己○○、丙○○、乙○○即係夥同另二名伊不認識之男子，共同圍毆被害
    人之人，並可確定被告丁○○、己○○、丙○○、乙○○均
    有動手等情節相符（同上偵卷第四七頁、四八頁；九十年度
    相字第八五五號偵查卷第二六頁），並有指認照片四張在卷
    可憑（同上偵卷第六二頁至第六五頁）。雖證人吳怡慧嗣於
    原審審理時，改口證稱伊無法指認在庭之被告庚○○、丁○○、己○○、丙○○、乙○○是否即係圍毆被害人之人云云
    。惟按吳怡慧之警訊及偵訊時間，係分別於案發當日凌晨二
    時十分許製作第一次警訊筆錄、同日晚上八時三十八分許接
    受檢察官訊問、翌日凌晨零時三十分許製作第二次警訊筆錄
    ，距離案發時間甚近，對於案發過程及實際情形，記憶甚為
    鮮明深刻，當無誤認之可能，且檢警偵訊當時，該證人係在
    尚不知被告庚○○、丁○○、丙○○、己○○、乙○○間之
    利害關係如何，以及親眼目睹友人遭毆致死之震撼及良知作
    用下，自無為誣陷任一被告或基於己身安危等諸多因素考量
    下，而為不實陳述，抑或因時間經過而不復記憶之可能，是
    應以證人吳怡慧於警訊時及偵查中所為之上開證述，自較其
    嗣於原審審理時之證詞符實可採。
(四)被告己○○、丙○○、乙○○在參與圍毆被害人時，均係以
    踢足球方式踢踹被害人之身體，業經被告丁○○於警訊時供
    述在卷（同上偵查卷第一０三頁），而被害人在遭被告庚○○持扣案之小水泥磚塊擊中後腦倒地後，被告己○○、丙○○、乙○○、丁○○與該姓名年籍不詳頭戴白色棒球帽之成
    年男子隨即一擁而上，環繞被害人就是一陣圍毆等案發過程
    ，亦有證人吳怡慧於警訊時及偵查中證述綦詳（同上偵卷第
    四四頁至第四八頁；九十一年度相字第八五五號卷第二六頁
    ）、以及被告戊○○於警訊時及偵查中供述在卷（同上偵卷
    第三八頁至第四０頁、第八八頁背面）。
(五)從而，被告庚○○、丁○○、己○○、丙○○、乙○○及姓
    名年籍均不詳、頭戴白色棒球帽之成年男子於案發當時，係
    分由被告庚○○持扣案小水泥磚塊砸擊被害人後腦使之倒地
    後，再一擁而上，踢踹圍毆被害人身體，直至被告庚○○再
    度持扣案大水泥磚塊砸向被害人，始行罷手，一哄而散等事
    實，洵堪認定。
(六)被害人王國助因遭被告庚○○、丁○○、己○○、丙○○、
    乙○○及該名頭戴白色之成年男子共同之圍毆行為，經送往
    桃園龍潭敏盛醫院急救後，仍於同日凌晨四時二十分許，因
    身體多處鈍挫傷導致出血性休克，不治死亡：經檢察官督同
    檢驗員相驗被害人屍體結果，被害人左頰部至右耳部十三乘
    八公分挫擦傷、左額顳部十三乘七擦挫傷併五公分裂傷（已
    縫合）及小裂傷多處、右後頂骨部四乘二公分、枕骨部三乘
    一公分及二乘一公分裂傷各一處、右季肋部０‧三乘０‧三
    公分、三‧五乘０‧四公分、一‧五乘０‧四公分擦傷各一
    處併疑肋骨三支骨折、右三角肌部一乘一公分、０‧五乘０
    ‧五公分及０‧五乘０‧五公分擦傷、右肘後部一乘一公分
    擦傷。嗣經檢察官會同法醫師解剖被害人屍體結果，發現被
    害人係受有：(一)肉眼觀察結果：(一)外傷之觀察：(1)頭部外
    傷：鈍挫傷。右頰部至右耳前有一片鈍挫傷，大小約十乘
    七公分。左額部十二乘七公分鈍挫傷合併擦傷及六公分已
    縫合之撕裂傷。頭皮撕裂傷三處，分別為右後頂部四乘二
    公分、枕部三乘一公分及二乘一公分各一處。枕部、左額
    及顳部皮下出血。(2)胸部外傷：鈍挫傷。右側胸乳頭下肋
    部不規則擦傷三處，大小為０‧三乘０‧三公分、三‧五乘
    ０‧四公分、一‧五乘０‧四公分、右肋間肌肉出血及第四
    、七、八右肋骨骨折，右胸腔亦有積血水。(3)腹部外傷：腹
    部皮膚無明顯外傷，然腹腔積大量血水，並可見右後葉有嚴
    重之裂傷、右腎被膜下出血及右腎上腺出血。(4)四肢外傷：
    右肘後部擦傷一處，大小為一乘一公分；右三角肌部一乘一
    公分、０‧五乘０‧五公分及０‧五乘０‧五公分各一處。
    (二)內臟之觀察：(1)死者胸腔及腹腔無纖維性粘連，但右側第
    四、七、八肋骨有骨折及胸腔有積血水，腹腔有大量積血水
    。(2)肝臟：肝右後葉有嚴重之裂傷及出血。(3)腎臟：右腎被
    膜下出血。(二)顯微鏡觀察結果：肺臟：鬱血。右腎臟：被
    膜下出血。右腎上腺：出血。肝臟：出血。(三)病理檢查結
    果：(1)肝右後葉破裂。(2)右腎被膜下出血。(3)右腎上腺出血
    。(4)腹腔積血水。(5)右四、七、八肋骨骨折。(6)右胸腔積血
    水。(7)頭部鈍挫傷：右頰部、左額部、右後頂部及枕部。(
    四)毒物學檢查結果：送驗血液、胃內容物經檢驗結果均發
    現含酒精成分：血液為０‧二七％（Ｗ＼Ｖ）、胃內容物為
    ０‧三四八％（Ｗ＼Ｖ）。(五)對死者死亡之看法：(一)死者
    死因應為肝臟破裂導致腹腔大量出血死亡。(二)被害人肝臟破
    裂主要發生在右後葉，並可見右側腎被膜下出血及右腎上腺
    出血，又因肝臟上方肋骨無出血，固應是右側腰部受到鈍挫
    傷造成肝臟、右腎上腺及右側腎被膜下出血。(三)腳踩、腳踢
    或擠壓皆可造成上述挫傷，故因身體多處鈍挫傷導致出血休
    克死亡。‧‧‧(五)死者頭部雖有外傷，但無顱骨骨折，顱內
    亦無出血，故非致命傷。鑑定結果：被害人死因為身體多處
    鈍挫傷導致出血休克死亡。此有勘驗筆錄、驗斷書、解剖筆
    錄、相驗屍體證明書、相驗照片十四張、解剖照片三十二張
    、法務部法醫研究所九十一年八月六日法醫理字第０九一四
    ００００七０號函及函覆之（九一）法醫所醫鑑字第０七七
    ０號鑑定書各一份在卷可稽（九十一年度相字第八五五號偵
    卷第二四頁、第三一頁至第三七頁、第四０頁、第四五頁第
    五九頁、第七一頁至第七九頁）。上開解剖鑑定認被害人血
    液中有酒精反應，頭部雖有外傷，但無顱骨骨折，顱內亦無
    出血，故非致命傷，係受腳踩、腳踢或擠壓造成身體受有上
    開多處鈍挫傷，導致出血性休克死亡之結果，核與被告庚○○、丁○○、丙○○、己○○、乙○○供承被害人係酒後遭
    其等以腳踢踹身體之方式予以圍毆之情相符，且被害人頭部
    、胸部、腹部所受上開多處鈍挫傷之傷害，顯非僅憑被告庚○○及該姓名年籍不詳頭戴白色棒球帽之成年男子二人即可
    造成，而係集眾力所成，是被害人係因遭被告庚○○、丁○○、丙○○、己○○、乙○○及該名頭戴白色棒球帽之成年
(七)被告庚○○、丁○○、丙○○、己○○、乙○○究係出於殺
    人或傷害之犯意而為犯行：
  1.按殺人與傷害致死之區別，即在下手加害之時，有無殺意為
    斷，即被告在主觀上有無奪取被害人性命之預見與欲望。至
    被害人受傷之部位、傷痕之多寡，被告所持之凶器、犯案之
    動機等，均為法院參考之重要資料，但並非唯一絕對之標準
    ，此有最高法院四十四年台上字第三七三號、五十一年台上
    字第一二九一號判例意旨可資參照。經查：被告己○○、丁○○與被害人間原係朋友關係，案發當日原均一同飲酒作樂
    ，嗣係因被害人酒後丟擲酒杯不慎擊中被告庚○○、丙○○
    ，二人心有不甘，始萌教訓被害人之傷害犯意，被告己○○
    、丁○○、乙○○則係為被告庚○○、丙○○出氣，始生與
    之共同修理被害人之傷害犯意聯絡，已如前述，其等與被害
    人間並無任何怨隙或仇恨，自無僅因遭酒杯丟擲而置被害人
    死地之動機及理由，且案發時被害人並未當場死亡，尚有氣
    息，業據證人吳怡慧於警訊時證述屬實（九十一年度相字第
    八五五號偵卷第二六頁背面），而其等又係在無外力阻止之
    情形下，自行罷手離開現場，並未繼續戕害被害人至當場死
    亡，抑或確定被害人死亡後才離開，顯見其動手毆打被害人
    係因不甘被告庚○○、丙○○遭被害人酒後丟擲酒杯，始一
    時氣憤傷人，主觀上僅有傷害之犯意聯絡，而無殺人之犯意
    ，至為灼然。
  2.次查被告庚○○、丁○○、丙○○、己○○、乙○○及姓名
    年籍不詳頭戴白色棒球帽之成年男子共六人，共同以腳踢踹
    被害人胸腹部，並分由被告庚○○持扣案之大水泥磚塊砸向
    被害人身體，致被害人因受有上開傷害而不治死亡，被告庚○○、丁○○、丙○○、己○○、乙○○就共犯之實施行為
    ，既係相互利用，而被害人傷重死亡之結果，又係因其等合
    同行為所致，即被告之死亡與其等之共同傷害行為間，具有
    相當因果關係，無論被害人死於何人所加之傷，在共犯間即
    被告庚○○、丁○○、丙○○、己○○、乙○○間均應負全
    部之責，並無分別何部分之傷孰為下手人之必要（此亦有最
    高法院十九年上字第一八四六號判例、二十七年上字第七五
    五號判例意旨足參）。惟被告庚○○、丁○○、丙○○、己○○、乙○○為教訓被害人，主觀上均無殺人之犯意，且在
    停車場空地內恣意踢踹被害人，當時情況混亂已如前述，其
    等自顧洩憤猶有不及，豈有餘暇關注其餘共犯究竟以何種力
    道對被害人之何部位施以暴力，其等主觀上顯然並未預見其
    等合力所加諸被害人之傷害，將導致被害人死亡，固可認定
    。第查人體胸腹部分佈重要器官，為人體脆弱部分，如以外
    力施以重擊，極易使人因內臟受創出血而死亡之結果，此為
    一般常識，因之，以其等六人正值青年，身強體健之力，如
    持續猛力踢踹被害人胸腹部予以圍毆，或持扣案經原審勘驗
    結果，長約二十五公分、寬約二十公分、高約三十公分，重
    達十九公斤之大水泥磚塊（見原審卷第二五三頁、第二五頁
    之勘驗筆錄照片，並經本院於審判期日當庭勘驗）砸向被害
    人，足以引起被害人胸腹部內臟出血死亡之結果，在客觀上
    究非不能預見，是被告庚○○、丁○○、丙○○、己○○、
    乙○○自應就被害人死亡之結果負責。此外，並有大、小水
    泥磚塊各一塊扣案及該水泥磚塊測量照片十張、現場圖一張
    附卷可資佐證，本案事證明確，被告庚○○、丁○○、丙○○、己○○、乙○○上開傷害致死犯行，洵堪認定，應予依
    法論處。
(八)被告庚○○於本院復請求傳訊證人張文謙，惟該證人業經原
    審訊問，所證稱被告丁○○、己○○、丙○○、乙○○等親
    友於案發後曾提及要將責任推給被告庚○○云云 (原審卷第
    四七三至四七九頁、四八七頁、四九五至四九八頁），其證
    詞並不明確，並經被告丁○○、己○○、丙○○、乙○○於
    原審已當庭否認，而證人張文謙並未親身聞見本案被告共同
    傷害被害人之事實經過，且本案事實已臻明確如前所述，並
    無一再傳訊此證人之必要，應予敘明。
二、論罪：
(一)核被告庚○○、丁○○、己○○、丙○○、乙○○所為，均
    係犯刑法第二百七十七條第二項前段之傷害致死罪。本件係
    因偶發事故而起，被告庚○○、丁○○、丙○○、己○○、
    乙○○主觀上均僅有傷害犯意，而無置之於死地之殺人故意
    ，已如前述，是公訴人認其等均係犯同法第二百七十一條第
    一項之殺人罪云云，容有未洽，惟因起訴之基本社會事實相
    同，起訴法條應予變更。被告庚○○、丁○○、丙○○、己○○、乙○○與姓名年籍不詳頭戴白色棒球帽之成年男子，
    就上開犯行間，均有犯意聯絡及行為分擔，均為共同正犯。
(二)本件案發後，經警依據證人簡錦傑及吳怡慧之證詞，僅可確
    定被告丁○○即為在場參與圍毆被害人致死之共犯之一，關
    於被告己○○則僅知另有綽號「阿添」之成年男子涉案，就
    其姓名、年籍、長相、住居所等人別資料均無所獲。而被告
    己○○、丙○○、乙○○於犯罪後，未被有偵查權限機關發
    覺為犯罪嫌疑人前，於案發當日晚上十一時許，同至桃園縣
    警察局平鎮分局刑事組表明有於上開時、地共同圍毆被害人
    而接受裁判，業據被告己○○、丙○○、乙○○供述在卷，
    並經證人吳建成即桃園縣警察局平鎮分局刑事組組長於原審
    審理時證述無訛（原審卷第九八頁、第九九頁），合於自首
    要件，均應依刑法第六十二條前段規定，減輕其刑。至被告
    丁○○雖亦有於經警查獲到案前，與被告己○○、丙○○、
    乙○○一同主動前往桃園縣警察局平鎮分局刑事組說明，然
    其個人之姓名及其他足資辨別人別之資料，已為警方知悉，
    自不符合刑法自首之要件，附此敘明。
三、撤銷改判之理由：
    原審以被告罪證明確，據以論罪科刑，固非無見。惟查：（
    一）原判決認被告庚○○、丁○○、丙○○、己○○、乙○○及姓名年籍不詳頭戴白色棒球帽之成年男子共六人，共同
    犯本案傷害致死罪，惟於論罪時，卻疏未認定該姓名年籍不
    詳頭戴白色棒球帽之成年男子亦為共犯，致理由矛盾，尚有
    不當；(二)被告丙○○、己○○、乙○○等人參與之情節較
    輕，又係自首，被告丁○○所涉情節亦較庚○○為輕，原判
    決就庚○○以外之其他被告量刑方面不無失衡之處。被告等
    上訴指摘原判決不當，非無理由；檢察官上訴仍認被告庚○○應成立殺人罪、及原判決就被告庚○○量刑過輕，尚無理
    由（按檢察官於本院審判期日已當庭對被告丁○○、丙○○
    、己○○、乙○○部分撤回上訴）。惟原判決既有上開可議
    之處，即屬無可維持，應由本院予以撤銷改判。
四、科刑：
(一)爰審酌被告庚○○、丁○○、己○○、丙○○、乙○○之犯
    罪動機、手段、被告均正值青年，不思努力向上，反而結黨
    成群，僅因被告庚○○、丙○○遭被害人酒醉丟擲酒杯不慎
    擊中，即萌傷人之意，共同圍毆被害人致死；被告庚○○嗣
    後矢口否認上開犯行，犯後態度不佳，並無悔意，亦未與被
    害人家屬達成民事和解；另被告丁○○、己○○、丙○○、
    乙○○均業已與被害人家屬達成民事和解，共賠償被害人家
    屬新台幣一百六十萬元，亦經被害人之父甲○○陳述在卷、
    並有和解書、本票影本及郵局匯款執據影本八張可稽，及被
    告己○○、乙○○參與之情節較輕，被告等犯罪後之態度等
    一切情狀，分別量處如主文第二項所示之刑。
(二)至扣案之大、小水泥磚塊各一塊，雖係供被告庚○○持以砸
    擊被害人之物，然係被告庚○○於案發現場隨手撿拾而來，
    非被告庚○○、丁○○、己○○、丙○○、乙○○所有，業
    據其等於警訊時、偵查中及原審審理時供述在卷，亦非屬違
    禁物，依法自不得予以沒收；另扣案之安全帽三頂，雖係在
    案發現場所查扣，然亦非被告庚○○、丁○○、己○○、丙○○、乙○○所有，與其等本件犯行無關，依法亦不得予以
    沒收，附此敘明。
貳、駁回上訴部分：
一、檢察官起訴及上訴意旨另以：
    被告戊○○於被告庚○○、丙○○於上開「龍潭花園ＫＴＶ
    」Ａ０６包廂內與被害人發生爭執，遂與被告丁○○、己○○萌生報復之意後，隨即前往上開「龍潭花園ＫＴＶ」，於
    被告丁○○將被害人帶至停車場後，隨即與被告庚○○、丙○○、丁○○、己○○、乙○○出於共同傷害犯意之聯絡，
    共同以拳腳攻擊被害人，於被告庚○○持扣案之小水泥磚塊
    砸向被害人頭部，因此不支倒地後，非但未停止毆打，更藉
    酒意，轉念為殺人之犯意，繼而以腳踢踹被害人，並於被告
    庚○○更因難掩前所受屈辱，隨手搬起扣案之大水泥磚塊砸
    向被害人後，繼續以腳踢踹被害人，直至被害人動彈不得，
    始一哄而散，使被害人因受有上開傷害而不治死亡。因認被
    告戊○○涉有刑法第二百七十一條第一項之殺人罪嫌云云。
二、按犯罪事實應依證據認定之，無證據不得認定其犯罪事實；
    不能證明被告犯罪者，應諭知無罪之判決，刑事訴訟法第一
    百五十四條第二項、第三百零一條第一項分別定有明文。且
    認定犯罪事實所憑之證據，雖不以直接證據為限，間接證據
    亦包括在內，然無論直接或間接證據，其為訴訟上之證明，
    須於通常一般之人均不致於有所懷疑，而得確信其為真實之
    程度者，始得據之為有罪之認定，倘其證明尚未達到此一程
    度，而有合理性懷疑之存在時，即無從為有罪之認定，此有
    最高法院七十六年台上字第四九八六號判例意旨可資參照。
三、起訴所憑之證據：
    公訴人認被告戊○○涉有上開殺人罪嫌，無非係以於警訊時
    及偵查中被告戊○○、庚○○、丙○○、丁○○、己○○、
    乙○○供述，證人吳怡慧、陳曉君、趙珊珊、簡錦傑之證述
    ，並有勘驗筆錄、驗斷書、解剖筆錄、相驗屍體證明書、法
    務部法醫研究上開鑑定書各一份、相驗照片十四張、解剖照
    片三十二張、測量照片十張附卷，以及大、小水泥磚塊各一
    塊扣案可資佐證等，為其主要論據。
四、被告之辯解：
    訊據被告戊○○固坦承有於上開時、地前往「龍潭花園ＫＴ
    Ｖ」之事實，然堅決否認涉有上開殺人犯行，辯稱：其僅有
    於被告庚○○、丙○○、丁○○、己○○、乙○○共同圍毆
    被害人時，在一旁觀看，並未參與圍毆被害人等語。
五、本院之判斷：
(一)被告戊○○雖有於被告庚○○、丙○○、丁○○、己○○、
    乙○○與被害人同在上開「龍潭花園ＫＴＶ」Ａ０６包廂內
    ，因被害人丟擲酒杯不慎擊中一事，起意修理被害人後，聞
    訊前往上開「龍潭花園ＫＴＶ」，並有於被告庚○○、丙○○、丁○○、己○○、乙○○將被害人自Ａ１６包廂內帶至
    停車場內予以圍毆時在場，然被告戊○○與被害人間，自始
    至終均無肢體接觸，更無出手毆打或以腳踢踹被害人之情事
    ，甚至於被害人遭被告庚○○持扣案之小水泥磚塊砸擊被害
    人，始之倒地，被告丙○○、丁○○、己○○、乙○○及姓
    名年籍不詳，頭戴白色棒球帽之成年男子，隨即一擁而上，
    連同被告庚○○六人共圍在被害人身旁踢踹被害人身體時，
    被告戊○○並未隨之一同趨前圍毆被害人，僅有默默在旁觀
    看等情，迭經被告戊○○自警、偵訊時起至原審及本院審理
    時供述綦詳（同上偵卷第三八頁至第四０頁、第八八頁；原
    審卷第五五頁、第五六頁），核與被告己○○、乙○○、丙○○、丁○○於偵查中及原審審理時供稱被告戊○○於案發
    當時，並未參與圍毆被害人，僅有站在旁觀看之情節相符（
    同上偵卷第一九九頁背面；原審卷第五三頁、第五四頁），
    而案發時，確係僅有被告丁○○、己○○、丙○○、乙○○
    及另二名伊不認識之成年男子，共「六人」一起圍毆被害人
    ，亦經證人吳怡慧於警訊時及偵查中證述在卷，至證人吳怡
    慧所指之該二名成年男子，係指被告庚○○及該姓名年籍不
    詳頭戴白色棒球帽之成年男子，已如上述，酌以證人吳怡慧
    對於案發經過，在警訊時既連被害人遭圍毆前，被告丁○○
    曾搭住被害人肩膀，對之質問何以看不起他一語，均可清楚
    描述，果若被告戊○○曾有在場喝打或為其他助勢行為，音
    量及動作理當至為明顯，證人吳怡慧當無就此毫無記憶，致
    未於警訊時及偵查中指認被告戊○○，亦從未言及現場除六
    名實際下手圍毆被害人外，尚有另一名成年男子在場助勢之
    情節，據此足證被告戊○○於案發時，既未參與踢踹被害人
    ，亦無在場助勢之言行，客觀上並無公訴人所指之參與圍毆
    之情事。
(二)被告戊○○在跟隨被告庚○○、丁○○、己○○、丙○○、
    乙○○及該姓名年籍不詳，頭戴白色棒球帽之成年男子將被
    害人帶至上開「龍潭花園ＫＴＶ」停車場後，見被告丁○○
    、己○○、丙○○、乙○○及該姓名年籍不詳，頭戴白色棒
    球帽之成年男子立刻一擁而上，與被告庚○○六人共圍在被
    害人身旁踢踹被害人身體時，並未趨前靠近或圍在被害人身
    旁，係在遠離其等及被害人約十餘公尺之事實，亦據被告戊○○於警訊時、偵查中、原審及本院審理時供陳在卷（同上
    偵卷第三八頁至第四０頁、第八八頁；原審卷第五五頁、第
    五六頁），且經被告乙○○於警訊時供承被告戊○○於案發
    時，確係站在離被害人倒地位置約十餘公尺處，並繪製其等
    與被害人、證人吳怡慧、被告戊○○在案發現場之相關位置
    圖一份附卷可按（同上偵卷第一０五頁、第一０六頁），是
    如被告戊○○主觀上有與被告庚○○、丁○○、己○○、丙○○、乙○○及該姓名年籍不詳，頭戴白色棒球帽之成年男
    子共同圍毆被害人之意思聯絡，則其見狀非但未趨前靠近或
    圍在被害人身旁，反而隨即後退遠離其等及被害人約十餘公
    尺之反應，顯與常情有違，況被告戊○○得知被告庚○○與
    被害人發生不快，有意教訓被害人後，前往上開「龍潭花園
    ＫＴＶ」之動機，亦有係為瞭解狀況、論究是非對錯等諸多
    可能，非必出於為被告庚○○出氣，前往一同教訓被害人之
    傷害故意，是甚難以被告戊○○有於案發時在場旁觀，逕認
    其主觀上，與被告庚○○、丁○○、己○○、丙○○、乙○○及該姓名年籍不詳頭戴白色棒球帽之成年男子間，有同為
    上開犯行之犯意聯絡。
六、駁回上訴之理由：
    綜上所述，被告戊○○之辯解尚屬可採，本件檢察官所舉事
    證無法積極證明被告犯罪，此外，復查無其他積極證據足認
    被告涉有公訴意旨所指上開殺人犯行，原審以不能證明被告
    犯罪為由，諭知被告無罪之判決，並無不當。檢察官上訴意
    旨仍執陳詞認被告戊○○有參與其他被告之共同犯行，指摘
    原審此部分判斷不當，為無理由，應予駁回。
參、適用之法律：
一、刑事訴訟法第369條第1項前段、第368條、第364條、第299
    條第1項前段、第300條。
二、刑法第28條、第277條第2項前段、第62條前段。
本案經檢察官黃東焄到庭執行職務。
中　　華　　民　　國　　94　　年　　2 　　月　　3 　　日
　　　　　　　　　刑事第九庭審判長法　官　陳　祐　治
　　　　　　　　　　　　　　　　  法　官　王　炳　梁
　　　　　　　　　　　　　　　　  法　官　陳　晴　教
以上正本證明與原本無異。
如不服本判決，應於收受送達後十日內向本院提出上訴書狀，其
未敘述上訴之理由者並得於提起上訴後十日內向本院補提理由書
（均須按他造當事人之人數附繕本）。
                                  書記官　郭　台　發
中　　華　　民　　國　　94　　年　　2 　　月　　3 　　日
附錄：本案論罪科刑法條全文
刑法第277條：
傷害人之身體或健康者，處三年以下有期徒刑、拘役或一千元以
下罰金。
犯前項之罪因而致人於死者，處無期徒刑或七年以上有期徒刑；
致重傷者，處三年以上十年以下有期徒刑。
